【裁判字號】    95,訴,318
【裁判日期】    950926
【裁判案由】    強盜
【裁判全文】
臺灣花蓮地方法院刑事判決               95年度訴字第318號
    公  訴  人  臺灣花蓮地方法院檢察署檢察官
    被      告  丙○○
    指定辯護人  本院公設辯護人  呂維
上列被告因強盜案件，經檢察官提起公訴（95年度偵字第3513號
），本院判決如下：
    主  文
丙○○意圖為自己不法之所有，攜帶兇器，以脅迫至使不能抗拒
，而取他人之物，處有期徒刑柒年貳月。扣案之水果刀壹把沒收
。
    事  實
一、丙○○因離家隻身在外，一時缺錢花用，竟心生意圖為自己
    不法所有之強盜犯意，於民國95年6 月19日清晨5時9分許，
    前往位在花蓮縣花蓮市○○街192 號之「闔家歡超商」店內
    ，其先向該店店員乙○○假意詢問店內是否有人可幫忙修理
    其拋錨在外之車輛，迄乙○○回稱店內沒有其他人手可以幫
    忙，丙○○因而確認該超商內僅有乙○○1 人、適宜下手為
    強盜犯行後，隨即自身上拿出預藏之水果刀1 把，以50公分
    之近距離指向身體緊靠櫃臺內後方牆壁之乙○○胸口，並向
    其恫稱：「搶劫！把錢拿出來！」，以此脅迫方式，至使乙
    ○○不能抗拒而打開櫃臺上之收銀機，丙○○乃隨即強取收
    銀機內之現金新臺幣（下同）2700元，得手後旋騎乘其停放
    在店外之腳踏車逃離現場，嗣於同日早上7 時50分許，為警
    方據報後在位於花蓮縣花蓮市○○○ 路41號之網咖內查獲丙
    ○○，並扣得上開水果刀1 支，及丙○○花用前開強盜而來
    之款項後剩餘之現金1748元。
二、案經花蓮縣警察局花蓮分局報告臺灣花蓮地方法院檢察署檢
    察官偵查起訴。
    理  由
一、訊據被告丙○○對於上開事實迭於警詢、偵查及本院坦承不
    諱，核與證人乙○○於警詢及本院所證相符，並有警方製作
    之扣押筆錄、扣押物品目錄表、贓物認領保管單各1 份，及
    上開超商內之監視錄影器翻拍相片及查獲相片數幀在卷可稽
    ，且有水果刀1 把扣案可佐，足認被告之自白與事實相符，
    堪以採信。被告之辯護人雖為其辯稱：本件案發時，被害人
    乙○○身處超商之櫃臺內，被告則在櫃臺外持刀指向被害人
    乙○○，雙方之間隔有一張櫃臺之寬度，故被告所為是否已
    達到至使被害人乙○○不能抗拒之程度容有疑義等語，惟查
    ：
（一）依卷附前開超商內之監視錄影器翻拍相片2 幀所示（見警
      卷第22頁），上開超商之櫃檯內空間極為狹小，而案發當
      時被害人乙○○身體已緊靠櫃臺內之後方牆壁，被害人乙
      ○○左方為玻璃牆，無從供其出入，被告則在被害人右前
      方緊貼櫃檯外側且身體朝被害人乙○○方向微微前傾、持
      刀伸長手臂，將其所持水果刀指向被害人乙○○之胸口，
      刀與被害人乙○○之間約相隔50公分之距離，該櫃檯則寬
      度約1 公尺、高度在被告大腿之位置，顯見被告於案發時
      已持水果刀將被告困在櫃檯內，無從逃離，甚且被告只要
      將上半身俯臥在櫃檯上或跨過櫃檯，即可輕易地持水果刀
      刺入被害人乙○○體內，故被告所為客觀上已至使被害人
      乙○○不能抗拒，殆無疑義。
（二）證人乙○○於本院雖證稱：案發當時伊沒有想到要抵抗被
      告，因為很怕受傷，如果依照當時的情況，伊應該可以抵
      抗，因為距離不會很近，可能會隨便拿個東西拍掉被告手
      上的刀等語（見本院95年9月12日審理筆錄第3頁至第4 頁
      ），然其於檢察官詢問時又稱：（檢察官問：妳有無跟別
      人打架的經驗？）沒有，（檢察官問：妳認為你與被告打
      架是否會贏？）不會，（檢察官問：被告可否跨過櫃臺刺
      傷妳？）有可能，（檢察官問：妳會害怕被告拿刀傷害妳
      ？）會，（檢察官問：如果妳反抗，被告拿刀傷害妳，妳
      是否還能反抗被告？）沒有辦法等語（見本院95年9 月12
      日審理筆錄第4頁至第5頁），可見依照被害人乙○○之認
      知，案發當時被告所為已讓其極度害怕受傷，且被告客觀
      上確實有可能持刀跨過櫃臺將其刺傷，導致其根本無法思
      索是否有抵抗被告之可能，被告所為確實已至使其不能抗
      拒。至於其於本院訊問之初，雖於事後分析可於案發時拿
      東西拍掉被告手上的刀，然其經檢察官訊問後，既已自認
      與被告打架不會贏、很怕被告持刀傷害、被告若持刀傷害
      則不能反抗等情，顯見被害人乙○○於本院訊問之初所言
      ，僅係因案發後經被告之父登門致歉，其已宥恕被告所為
      （被害人乙○○宥恕被告之情，參見本院95年8月7日準備
      程序筆錄），始會在一開始作證時朝有利於被告之方向回
      答，實際上被告所為脅迫舉動確實已達到至使不能抗拒之
      程度。
（三）綜上所述，本件辯護人所辯內容不足採認，本案事證業已
      明確，被告之犯行堪以認定，應予依法論科。
二、刑法上所謂「兇器」，其種類並無限制，凡客觀上足以對人
    之生命、身體、安全構成威脅，具有危險性之物均屬之，本
    件被告所持用之水果刀1 把自屬兇器無誤，是核被告所為，
    係犯強盜罪而有刑法第321條第1 項第3款之情形，應構成刑
    法第330條第1項之加重強盜罪。爰審酌被告因一時缺錢花用
    而犯案之動機，其所犯取得他人之現金雖非甚鉅，然已造成
    被害人心生懼怕、社會動盪不安，此外被告犯後坦承犯行，
    態度良好，復向被害人乙○○致歉而得到其宥恕，並由被告
    之父與被害人達成和解（見本院95年8月7日準備程序筆錄及
    本院卷附和解書）等一切情狀，量處如主文所示之刑。查刑
    法業於94年2月2日修正公布，並於被告行為後之95年7月1日
    施行，其中刑法第38條關於沒收之規定，文字上亦有所修正
    ，然沒收依我國刑法規定，為從刑之一種，附屬於主刑，不
    生比較輕重之問題（最高法院79年度第3 次刑事庭會議決議
    參照），故扣案之水果刀1 把既為被告所有、供其犯罪所用
    之物，此業據其自承在卷，自應逕依修正後刑法第38 條第1
    項第2款之規定宣告沒收。
據上論斷，應依刑事訴訟法第299條第1項前段，刑法第330條第1
項、第321條第1項第3款、第38條第1項第2款，判決如主文。
本案經檢察官甲○○到庭執行職務。
中    華    民    國    95    年    9     月    26    日
                        臺灣花蓮地方法院刑事第三庭
                            審判長法  官    鄭培麗
                                  法  官    張嘉芬
                                  法  官    鄭光婷
上列正本證明與原本無異。
如對本判決不服，應於送達後10日內，向本院提出上訴狀（應抄
附繕本）告訴人或被害人如對於本判決不服者，應具備理由請求
檢察官上訴，其上訴期間之計算係以檢察官收受判決正本之日期
為準。
                                  書記官
中    華    民    國    95    年    9     月    29    日
附錄本判決論罪之法律條文：
中華民國刑法第321條第1項第3款：
犯竊盜罪而有左列情形之一者，處六月以上、五年以下有期徒刑
：
一  於夜間侵入住宅或有人居住之建築物、船艦或隱匿其內而犯
之者。
二  毀越門扇、牆垣或其他安全設備而犯之者。
三  攜帶兇器而犯之者。
四  結夥三人以上而犯之者。
五  乘火災、水災或其他災害之際而犯之者。
六  在車站或埠頭而犯之者。
前項之未遂犯罰之。
中華民國刑法第330條第1項：
犯強盜罪而有第三百二十一條第一項各款情形之一者，處七年以
上有期徒刑。
前項之未遂犯罰之。


司法院資訊處製作；財團法人民間司法改革基金會備份。
